臺灣高等法院刑事判決
110年度上訴字第3787號
上  訴  人  臺灣臺北地方檢察署檢察官
被      告  徐忠岳


選任辯護人  李岳峻律師(法扶律師)          
上列上訴人因毒品危害防制條例案件，不服臺灣臺北地方法院10
9年度訴字第1265號，中華民國110年11月30日第一審判決（起訴
案號：臺灣臺北地方檢察署109年度偵字第27194號），提起上訴
，本院判決如下：
    主  文
上訴駁回。
    理  由
一、本案經本院審理結果，認第一審判決以不能證明被告徐忠岳
    犯罪，對被告為無罪之諭知，核無不當，應予維持，並引用
    第一審判決書記載之證據及理由（如附件）。
二、檢察官上訴意旨略以：
　㈠觀諸證人潘廣泰於警詢及偵查中之證述，可證明被告不會於
    電話中明白提及毒品乙事，而係多以隱誨之暗語及雙方交易
    毒品之默契與證人潘廣泰聯繫。原審竟無視被告於民國109
    年10月6日偵查中供稱：於109年5月24日17時7分10秒之通訊
    監察譯文內容，是伊與潘廣泰的對話。潘廣泰知道伊有用安
    非他命，他問伊有無帶東西，是問伊有沒有安非他命。伊想
    他是要伊請他，所以叫他不要跟伊講這個東西。伊與他後來
    有碰面，當天沒有說交易毒品的事。至於6月9日的監聽譯文
    是講拍電影的事等語。且證人潘廣泰於109年10月5日偵查時
    坦承：被警察搜索查獲扣案之安非他命是在2、3個月前跟雷
    士緯買的等語。復經檢察官另外針對被告涉案部分，以證人
    身分請潘廣泰具結，潘廣泰證述：「我向徐忠岳買過3次安
    非他命，提示的109年6月9日通訊監察譯文這次有交易毒品
    ，電話裡只有跟他約見面，但我覺得他知道我是要買安非他
    命。他不喜歡我在電話裡提到毒品，只要講自己人在哪裡，
    他說會過來。13：50分他到西藏路網咖找我，我記得跟徐忠
    岳買1克新臺幣（下同）2,000元」等語。縱證人潘廣泰於原
    審審理中改稱：向雷士緯購買毒品等語，惟潘廣泰於警詢及
    偵查中所述就購買毒品之對象、種類、數量、價金、交付地
    點等交易均描述清楚。審酌當事人於案發時之初次供陳較少
    權衡其利害得失或受他人干預影響，依經驗法則，較諸事後
    翻異其初供為可信，此即所謂案重初供。故除有可證明其後
    更易之詞與事實相符或其初供係屬虛偽者外，自不得捨棄初
    供不採。況若被告與證人潘廣泰交情良好，被告有恩於證人
    潘廣泰，潘廣泰於警詢及偵查中之供述自無可能故意設詞誣
    陷，虛偽不實。反而是證人潘廣泰日後在原審審理中作證時
    ，更易前詞改口供，乃迴護被告之舉，應不足採信。
　㈡況被告為警查獲時，當場扣得安非他命2包、磅秤、分裝袋1
    包，此乃販賣毒品，磅秤毒品重量分裝所需之犯罪工具，被
    告僅空言係磅秤收購錢幣之用，顯非可採。
　㈢原審捨棄證人潘廣泰警詢、偵查中之證述、交易當日的監視
    器翻拍照片及扣案有關販毒所使用之相關物證於不採，其認
    事用法顯有違經驗法則及論理法則，有適用法則不當之違誤
    ，請撤銷原判決，更為適法之判決等語。
三、經查：
　㈠證人潘廣泰於警詢及偵訊時固證稱：伊有使用0000000000號
    行動電話；109年6月9日是被告到網咖來找伊，這次是毒品
    交易，伊以現金2,000元向被告購買安非他命1公克。伊曾向
    被告買過3次安非他命，最近1次是在9月初。如原判決附表
    所示通訊監察譯文，確實是伊跟被告的對話，這次有交易。
    伊跟被告約見面只有三件事，毒品、債務或阿強。電話裡伊
    只有跟被告約見面，但被告知道伊是要買安非他命。因為他
    不喜歡伊在電話裡提到毒品，只要講自己人在哪裡，他說會
    過來，一切盡在不言中。伊記得是跟被告買1克2,000元等語
    （偵字第27194號卷第159～164、189～192頁）。惟於原審則
    改證稱：109年6月9日，伊有用0000000000行動電話門號跟
    被告聯絡，那時有跟他借錢。2人就約在臺北火車站碰面，
    後來跟被告有碰面。當時伊跟被告說大陸有一個案子，1、2
    星期確定後訂金會送過來，請被告不用擔心。伊沒有跟被告
    買過，但伊有跟其他人買過。偵訊時伊精神狀況不是很好，
    伊的回憶有問題。警察拿譯文出來給伊看，那時伊不知道「
    老哥」真實姓名是什麼，因為兩天沒有睡覺，可能有事情會
    錯置。後來我收到原審作證的傳票，經稍微回想一下，伊是
    把「老哥」和雷士緯錯置。這除了作證還有道義上問題…當
    天伊的狀態就是說有針對性的印象，伊回去思考以後是把「
    老哥」和雷士緯搞在一起。伊現在蠻確定交易的人就是雷士
    緯等語。依前揭證詞，證人潘廣泰於原審之證詞提及其於警
    詢及偵查時有精神狀況不佳之情事，且其證詞確有前後矛盾
    不一致之瑕疵，自難憑其前後不一且有重大瑕疵之證述，遽
    為不利於被告之認定。檢察官以證人潘廣泰於警、偵訊之證
    述為可採，容有疑義。
　㈡再本案起訴被告販賣甲基安非他命予潘廣泰之時間為109年6
    月9日，而證人潘廣泰係於109年10月5日及6日方接受警詢及
    偵訊，距離本案所稱毒品交易時間已近4個月，則證人潘廣
    泰於警詢及偵訊之陳述內容，亦有疑問。且依原判決附表所
    示之監察通訊譯文內容，其對話僅相約見面，但並未論及見
    面的目的，亦無任何隻字片語提及所約定購買毒品之種類、
    數量、價金等交易事項。甚至連毒販間所慣用之替代毒品交
    易術語，或是彼此有默契之隱諱不明用語等跡象均未能得見
    ，實無從認定被告確有販賣毒品之犯行，亦無從作為證人潘
    廣泰於警詢或偵查中指證被告有販賣毒品之補強證據。上訴
    意旨指稱原審無視於監察通訊譯文、不得捨棄初供不採云云
    ，並不可採。
　㈢另被告經警於109年9月28日搜索扣得安非他命2包、磅秤、分
    裝袋1包等物，惟被告否認上述物品與本案有關。以扣案時
    間距離本案犯罪時間109年6月9日已逾3個月，且無相關事證
    可資證明上開扣案物與本案被告販賣毒品予證人潘廣泰有關
    ，故前揭扣案物亦無法作為被告本案犯行之證據。檢察官上
    訴意旨指稱此乃販賣毒品，磅秤毒品重量分裝所需之犯罪工
    具，被告稱磅秤係收購錢幣之用為空言，顯非可採云云，難
    認有憑。
四、綜上，檢察官上訴意旨仍執前詞就原審調查、取捨證據及判
    斷其證明力職權之適法行使，逕為相異之評價，復未提出其
    他積極證據證明被告確有販賣甲基安非他命予證人潘廣泰之
    犯行，尚難說服本院推翻原判決，另為不利於被告之認定。
    原判決為被告無罪之諭知，於法並無違誤，檢察官上訴意旨
    指摘原判決不當，為無理由，應予駁回。
據上論斷，應依刑事訴訟法第368條、第373條，判決如主文。
本案經檢察官王貞元提起公訴，檢察官葉惠燕提起上訴，檢察官
吳慧蘭到庭執行職務。
中　　華　　民　　國　　111 　年　　2 　　月　　23　　日
                  刑事第七庭    審判長法　官  孫惠琳
                                      法　官  連雅婷
                                      法　官  張育彰
以上正本證明與原本無異。
被告不得上訴。
檢察官如不服本判決，應於收受送達後20日內向本院提出上訴書
狀，惟須受刑事妥速審判法第9條限制。其未敘述上訴之理由者
，並得於提起上訴後20日內向本院補提理由書(均須按他造當事
人之人數附繕本)「切勿逕送上級法院」。
刑事妥速審判法第9條：
除前條情形外，第二審法院維持第一審所為無罪判決，提起上訴
之理由，以下列事項為限：
一、判決所適用之法令牴觸憲法。
二、判決違背司法院解釋。
三、判決違背判例。
刑事訴訟法第377 條至第379 條、第393 條第1 款之規定，於前
項案件之審理，不適用之。
                                      書記官  蔡麗春
中　　華　　民　　國　　111 　年　　2 　　月　　23　　日

附件：
臺灣臺北地方法院刑事判決
109年度訴字第1265號
公  訴  人  臺灣臺北地方檢察署檢察官
被      告  徐忠岳  男  (民國00年00月00日生)
　　　　　　　　　　身分證統一編號：Z000000000號
　　　　　　　　　　住臺北市○○區○○路00巷00號
選任辯護人  李岳峻律師（法扶律師）
上列被告因違反毒品危害防制條例案件，經檢察官提起公訴（10
9年度偵字第27194號），本院判決如下：
    主  文
徐忠岳無罪。
    理  由
一、公訴意旨略以：被告徐忠岳明知甲基安非他命係毒品危害防
    制條例所定之第二級毒品，不得販賣，竟基於販賣第二級毒
    品以營利之犯意，於民國109年6月9日13時17分許，以其持
    用之0000000000號行動電話門號與潘廣泰持用之0000000000
    號行動電話門號連繫交易毒品事宜，並於同日13時50分許，
    在臺北市○○區○○路000號之網咖，販賣第二級毒品甲基安非
    他命1公克予潘廣泰，潘廣泰則交付新臺幣（下同）2,000元
    予被告，嗣經警追查，於109年10月5日12時50分許，至被告
    位於臺北市文山區住處執行搜索而查獲（地址詳卷），並扣
    得行動電話1支。因認被告所為，係犯毒品危害防制條例第4
    條第2項之販賣第二級毒品罪嫌等語。
二、按犯罪事實應依證據認定之，無證據不得認定犯罪事實；不
    能證明被告犯罪者，應諭知無罪之判決，刑事訴訟法第154
    條第2項及第301條第1項分別定有明文。又認定犯罪事實所
    憑之證據，雖不以直接證據為限，間接證據亦包括在內；然
    而無論直接或間接證據，其為訴訟上之證明，須於通常一般
    之人均不致有所懷疑，而得確信其為真實之程度者，始得據
    為有罪之認定，倘其證明尚未達到此一程度，而有合理之懷
    疑存在時，事實審法院復已就其心證上理由予以闡述，敘明
    其如何無從為有罪之確信，因而為無罪之判決，尚不得任意
    指為違法（最高法院76年台上字第4986號判決意旨參照）。
    次按施用毒品者，其所稱向某人購買之供述，須補強證據以
    擔保其供述之真實性。良以施用毒品者其供述之憑信性本不
    及於一般人，況施用毒品者其供出來源，因而破獲者，法律
    復規定得減輕其刑，其有為偵查機關誘導、或為邀輕典而為
    不實之陳述之可能，其供述之真實性自有合理之懷疑。故販
    賣毒品案件，購毒者所稱向某人買受毒品之指證，不得作為
    有罪判決之唯一證據，仍須調查其他必要之證據，以察其是
    否與事實相符。而所謂補強證據，係指購毒者之指證外，其
    他足以證明其關於毒品交易供述真實性之別一證據而言，必
    須與毒品交易之供述具有相當程度之關聯性，足使一般人對
    其供述無合理之懷疑存在，而得確信其為真實者，始足當之
    ，藉以擔保其供述之真實性，俾貫澈刑事訴訟無罪推定及嚴
    格證明之基本原則。倘以販毒及購毒者間對話之通訊監察譯
    文作為購買毒品者所指證販賣毒品犯罪事實之補強證據，必
    須其等之對話內容，依社會通念足以辨別明白其所交易標的
    物之毒品品項、數量及價金，始為相當，否則對於語意隱晦
    不明之對話，即令指證者證述該等對話內容之含意即係交易
    毒品，本身仍屬購毒者單方之指證，尚不足作為其所述犯罪
    事實之補強證據（最高法院102年度台上字第1478號、101年
    度台上字第1681號判決意旨參照）。
三、公訴意旨認被告涉有前揭販賣第二級毒品罪嫌，無非係以被
    告之供述、潘廣泰於警詢及偵查中具結之證述、被告持用之
    0000000000號行動電話門號通訊監察譯文、新北市政府警察
    局刑事警察大隊搜索扣押筆錄及扣押物品目錄表等證據資料
    ，為其主要論據。
四、訊據被告固坦承其有使用0000000000於附表所示時間與潘廣
    泰聯繫，再於109年6月9日13時50分與潘廣泰於臺北市○○區○
    ○路000號網咖見面之事實，惟堅詞否認有何販賣第二級毒品
    之犯行，並辯稱：伊沒有與潘廣泰以2,000元代價交易甲基
    安非他命1公克，與潘廣泰見面只是要談他欠的50,000元，
    當天也有談到拍片和開公司的事情等語。經查：
  ㈠被告有於如附表「開始時間」欄所示時間，以0000000000號
    行動電話與潘廣泰所持0000000000號行動電話聯繫通話，通
    話內容如附表「通話內容摘要」欄所示，被告與潘廣泰嗣後
    於109年6月9日13時50分許在臺北市○○區○○路000號之網咖見
    面等情，業據被告坦承在卷（見本院卷一第72至74頁），並
    有通訊監察譯文、監視器畫面照片在卷可佐（見臺灣臺北地
    方檢察署109年度他字第9258號卷【下稱他卷】第9至11頁）
    ，是此部分事實，首堪認定。
  ㈡證人潘廣泰於警詢及偵訊時雖證稱：我有使用0000-000-000
    號行動電話；如附表所示通訊監察譯文確實是我跟被告的通
    話；我在網咖住了快2個月，109年6月9日是被告到網咖來找
    我，這次是毒品交易，我以現金2,000元向被告購買安非他
    命1公克；我曾向被告買過3次安非他命，最近1次是在9月初
    ；如附表所示通訊監察譯文，確實是我跟被告的對話，這次
    有交易，我跟被告約見面只有三件事，毒品、債務或阿強。
    電話裡我只有跟他約見面，但我覺得他知道我是要買安非他
    命，因為他不喜歡我在電話裡提到毒品，只要講自己人在哪
    裡，他說會過來，一切盡在不言中。我記得是跟被告買1克2
    000元等語（見臺灣臺北地方檢察署109年度偵字第27194號
    卷【下稱偵卷】第159至164頁、第189至192頁）。惟證人潘
    廣泰嗣於本院審理時改證稱：109年6月9日我有用000000000
    0行動電話門號跟被告聯絡，那時我有跟他借錢，我們就約
    在台北火車站碰面，後來跟被告有碰面；當時我跟被告說大
    陸有一個案子，1、2星期確定後訂金會送過來，請被告不用
    擔心；我沒有跟被告買過，但我有跟其他人買過；那天我接
    受偵訊時精神狀況不是很好，我的回憶有問題；警察拿譯文
    出來給我看，那時候我不知道「老哥」真實姓名是什麼，因
    為我兩天沒有睡覺，可能有事情會錯置，後來我收到今天要
    作證的傳票，我有稍微回想一下，我回想後我是把「老哥」
    和雷士緯錯置；這除了作證還有道義上問題…當天我的狀態
    就是說有針對性的印象，我回去思考以後是把「老哥」和雷
    士緯搞在一起…我想說當時我受偵訊時我精神狀況不好，我
    人很焦慮，我必須說在道義上不能去害朋友，雖然我跟他不
    是很熟；筆錄內容是就我記憶說出來的，但我現在看起來我
    好像有點把雷士緯的買賣跟「老哥」搞混…；我當時回答很
    清楚，但我現在回想起來，我的記憶模糊，我常常會錯置，
    我會把別人做的事情放在同一個人身上；我現在蠻確定交易
    的人就是雷士緯等語（見本院卷二第75至84頁）。
  ㈢依前揭事證，證人潘廣泰於警詢、偵訊固明確證稱其曾於109
    年6月9日與被告以2,000元代價購買甲基安非他命1公克，惟
    於本院審理中已改證稱其係向雷士緯購買毒品，從未跟被告
    購買毒品，當時偵訊過程應係將雷士緯錯置為被告，堪認證
    人潘廣泰之前揭證詞已有前後矛盾反覆之情形，就其指述被
    告有販賣第二級毒品之行為是否可信，已堪存疑。至檢察官
    雖有提出監視器畫面照片、證人潘廣泰與被告間LINE對話截
    圖為憑（見偵卷第10至11頁、第171至177頁），惟前述監視
    器畫面照片僅能得悉證人潘廣泰與被告曾在臺北市○○區○○路
    000號網咖前碰面，尚無從據以證明其見面目的即為交易毒
    品，而證人潘廣泰與被告間LINE對話截圖並未包含109年6月
    間之訊息，亦無從據以證明兩人確有於109年6月9日交易毒
    品，是均無從認定證人潘廣泰於警詢或偵查中所述即為真實
    。
  ㈣至公訴意旨雖以證人潘廣泰與被告間如附表所示之通訊監察
    譯文，用以認定證人潘廣泰於偵訊時指證被告確有前揭販賣
    甲基安非他命犯嫌，惟觀諸如附表所示之通訊監察譯文，其
    對話內容僅相約見面，但並未論及見面的目的，亦無任何隻
    字片語提及所約定購買毒品之種類、數量、價金等交易內容
    ，甚至連毒販間所慣用之替代毒品交易術語，或是彼此有默
    契之隱諱不明用語等跡象均未能得見，實難逕以認定該等通
    訊監察譯文內容即係被告與證人潘廣泰約定進行毒品交易之
    對話，而無從認定被告確有販賣毒品之犯行，亦無從作為證
    人潘廣泰於警詢或偵查中指證被告有販賣毒品之補強證據。
    況證人潘廣泰亦曾證稱：其曾於109年9月1日與被告見面是
    為了談欠錢的事；我跟被告約見面只有三件事，就是毒品、
    債務、阿強；我那時候跟「老哥」開口，然後他就借給我等
    語（見偵卷第164、191頁、本院卷二第83頁），堪認證人潘
    廣泰與被告見面之目的亦有可能非因毒品交易，則本案關於
    證人潘廣泰與被告間於109年6月9日於新北市○○區○○路000號
    網咖前見面，是否確有販賣毒品乙事，實堪存疑，尚難逕以
    認定本件起訴犯行。
  ㈤另本件經警方於109年9月28日持搜索票搜索被告之處所、身
    體、物件及電磁紀錄結果，固有扣得被告所持有之磅秤1臺
    及分裝袋1包，有本院搜索票、新北市政府警察局刑事警察
    大隊搜索扣押筆錄及扣押物品目錄表在卷可參（見偵卷第21
    至27頁），被告業已否認上述物品與本案起訴之109年6月9
    日販賣毒品予證人潘廣泰有關，前揭扣案物是否確為販賣毒
    品所備，卷內亦乏事證可供認定，且僅憑前揭扣案物尚難作
    為被告確有本件犯行之證據。從而，揆諸前揭說明，證人潘
    廣泰於警詢及偵訊時固有為不利於被告之證述，然僅屬其購
    毒者之片面單一指述，且證人潘廣泰嗣後於本院改口否認係
    被告販賣甲基安非他命予其，其指證已有前後矛盾瑕疵，檢
    察官所提其餘事證亦無法認定被告確有販賣毒品之犯行，是
    就被告是否確有公訴意旨所指販賣第二級毒品之犯行，尚有
    相當合理之懷疑存在，未達已可確信其真實之程度。
五、綜上所述，本院審酌檢察官所舉事證，認並未達於通常一般
    之人均不致有所懷疑，而得確信被告確有前揭販賣第二級毒
    品犯行之程度，即尚有合理之懷疑存在，依前開規定與判例
    意旨等說明，本「罪證有疑，利於被告」原則，應為有利於
    被告之認定，而認本件被告被訴之犯行均尚屬無法證明。本
    件既不能證明被告確有公訴意旨所指之前揭罪行，自應為被
    告無罪之諭知。
據上論斷，應依刑事訴訟法第301條第1項，判決如主文。
本案經檢察官王貞元提起公訴，檢察官葉惠燕到庭執行職務。 
中　　華　　民　　國　　110 　年　　11　　月　　30　　日
　　　　　　　　　刑事第十八庭  審判長法　官　宋雲淳
　　　　　　　　　　　　　　　　　　　法　官　魏小嵐
　　　　　　　　　　　　　　　　　　　法　官　范雅涵
以上正本證明與原本無異。
如不服本判決應於收受送達後20日內向本院提出上訴書狀，並應
敘述具體理由；其未敘述上訴理由者，應於上訴期間屆滿後20日
內向本院補提理由書（均須按他造當事人之人數附繕本）「切勿
逕送上級法院」。
　　　　　　　　　　　　　　　　      書記官　楊文祥
中　　華　　民　　國　　110 　年　　11　　月　　30　　日
附表：
編號 開始時間 通話對象Ａ 方向 通話對象Ｂ 通話內容概要 1 109年6月9日 13點17分4秒 申登人:許卿耀 使用者:徐忠岳 0000000000 →→ 潘廣泰 0000000000  A:喂你打給我是不是？ B:你在哪裡？ A:我在家裡阿，你在永和是不是？ B:我在台北是萬華這邊這邊，你有要出來順便來我這。 A:我等一下要出門。 B:我給你地址你直接過來找我。 A:好。 B:西藏路208號，一間網咖這邊。 A:網咖？ 2 109年6月9日13點50分2秒 申登人:許卿耀 使用者:徐忠岳 0000000000 →→ 潘廣泰 0000000000 A:我在門口了。 B:好。